臺灣高等法院民事判決
111年度上易字第126號
上訴人即附
帶被上訴人  甲００
訴訟代理人  丁威中律師
複代理人    趙耀民律師
被上訴人即  
附帶上訴人  乙００ 
訴訟代理人  陳昱瑄律師
            黃禹慈律師
上列當事人間請求損害賠償事件，上訴人對於中華民國110年11
月10日臺灣桃園地方法院110年度訴字第273號第一審判決提起上
訴，被上訴人為附帶上訴，本院於111年4月26日言詞辯論終結，
判決如下： 
    主      文
原判決關於命上訴人給付被上訴人逾新臺幣貳拾伍萬元本息部分
，及該部分假執行之宣告，暨該訴訟費用之裁判均廢棄。
上開廢棄部分，被上訴人在第一審之訴及假執行之聲請均駁回。
其餘上訴駁回。
被上訴人之附帶上訴駁回。
廢棄部分之第一、二審訴訟費用由被上訴人負擔，其餘上訴費用
由上訴人負擔。
附帶上訴費用由被上訴人負擔。
    事實及理由
壹、程序方面：
　　按被上訴人於第二審言詞辯論終結前，得為附帶上訴，且在
    其上訴期間已滿，仍得為之，此觀民事訴訟法第460條第1項
    本文、第2項規定即明。查被上訴人即附帶上訴人（下稱被
    上訴人）於本院言詞辯論終結前提起附帶上訴（見本院卷第
    57至60頁），自屬合法。
貳、實體方面：　　
一、被上訴人主張：伊與訴外人丙００於民國103年10月4日結婚，
    婚後育有兩名未成年子女。上訴人即附帶被上訴人（下稱上
    訴人）明知丙００為伊配偶，於伊與丙００婚姻存續期間，與丙
    ００互為交往，於109年9月起至同年11月30日間，以通訊軟體
    LINE，互為傳送調情、互動親暱之訊息（下稱系爭訊息），
    另於109年11月4日、同年月15日及同年月16日在外夜宿，並
    發生性行為。上訴人之舉止，已破壞伊與丙００間婚姻生活之
    圓滿、安全及幸福，顯屬故意不法侵害伊基於身分關係而生
    之配偶權，情節核屬重大，應負損害賠償責任。伊經歷配偶
    變心之悲痛，兩名未成年子女因父母關係生變，因此身心受
    創極深，需求助心理諮商門診等情。爰依民法第184條第1項
    、第195條第1項、第3項規定，求為命上訴人給付新臺幣（
    下同）100萬元，及自起訴狀繕本送達之翌日起算法定遲延
    利息之判決。（原審就此部分判命上訴人給付被上訴人50萬
    元，及自110年2月18日起至清償日止，按年息5％計算之利息
    ，並為准免假執行之宣告，駁回被上訴人其餘之訴及假執行
    之聲請。兩造各就其敗訴部分不服，提起上訴、附帶上訴。
    其餘未繫屬本院部分，不予贅述。被上訴人就上訴之答辯聲
    明：上訴駁回。附帶上訴聲明：㈠原判決關於駁回被上訴人
    下列第㈡項之訴部分廢棄。㈡上訴人應再給付被上訴人50萬元
    ，及自110年2月18日起至清償日止按年息5％計算之利息。 
二、上訴人則以：伊與丙００因生意往來成為朋友，因丙００向伊提
    及遭被上訴人家暴，伊因此提供丙００離婚、帶幼子離家等建
    議，並無與丙００有逾越一般男女交往之關係，從被上訴人提
    出之LINE對話紀錄亦無從看出伊與丙００有性行為等語，資為
    抗辯。上訴聲明：㈠原判決關於命上訴人給付及該部分假執
    行之宣告均廢棄。㈡上開廢棄部分，被上訴人在第一審之訴
    及假執行之聲請均駁回。就附帶上訴之答辯聲明：附帶上訴
    駁回。　
三、被上訴人主張其與丙００於103年10月4日結婚，婚後育有未成
    年子女2人，於109年11月30日協議離婚等事實，有戶口名簿
    在卷可稽（見原審卷第21頁），足信為真。　
四、本院得心證之理由：
　㈠按因故意或過失，不法侵害他人之權利者，負損害賠償責任
    ；不法侵害他人基於父、母、子、女或配偶關係之身分法益
    而情節重大者，被害人雖非財產上之損害，亦得請求賠償相
    當之金額，民法第184條第1項前段、第195條第3項、第1項
    分別定有明文。又婚姻係以夫妻之共同生活為其目的，配偶
    應互相協力保持其共同生活之圓滿安全及幸福，而夫妻互守
    誠實，係為確保其共同生活之圓滿安全及幸福之必要條件。
    第三人知悉他人為有配偶之人，卻與之相姦；或有不正當之
    男女交往行為，均足以破壞夫妻間相互信任之基礎，影響婚
    姻生活之圓滿安全及幸福，俱屬對於他方配偶身分法益（即
    配偶權）之侵害，對其所受財產上及非財產上之損害，應構
    成侵權行為而擔負損害賠償責任。
　㈡被上訴人主張上訴人與丙００有逾越一般男女正常交往關係等
    語，上訴人抗辯從被上訴人提出之LINE對話紀錄亦無從看出
    其與丙００有性行為，又因丙００向其提及遭被上訴人家暴，伊
    因此提供丙００離婚、帶幼子離家等建議，並無與丙００有逾越
    一般男女交往之關係等語。查，稽之被上訴人提出上訴人不
    爭執真正之上訴人與丙００LINE對話內容翻拍照片：「上訴人
    ：照片給我」、「上訴人：想看你」、「上訴人：你不要跟
    我說你現在沒穿」、「上訴人：這麼美你在躲啥」、「上訴
    人：你在酸我啊你酸我一次我就親你一下」、「上訴人：有
    了你要賺更多錢才行」、「（丙００：我怕我走不回去還好你
    要來載我）上訴人：等等被別人載走怎麼辦（丙００：不會好
    嗎）上訴人：這種事還是我來好了。不假他人之手。我女人
    我自己會顧，其他滾遠一點。」、「上訴人：你也很厲害，
    愛你（丙００：到底哪裡讓你覺得厲害）上訴人：妳很不簡單
    啊」、「上訴人：謝謝妳（丙００：看什麼）上訴人：給我機
    會讓我可以寵愛妳愛」、「上訴人：你又露奶，又露我最喜
    歡的腿跟腳腳。你敢穿這樣接待別人你試試 」、「上訴人
    ：想摸腳腳。你腳超漂亮的。為啥。我很真實表達我喜歡的
    部位。很正常啊。你就很漂亮啊。怕啥。別害羞。我知道你
    很爽。…我也想要你。你去哪裡學的勾魂，教一下」、「上
    訴人：有你還不夠是要多貪心」、「上訴人：愛你」、「上
    訴人：很想一直摸你的背…老濕機（丙００：一年不能就看看
    你能撐多久）…上訴人：我不行。真的。託你不要讓我這麼
    痛苦。求你了（丙００：有很痛苦嗎）上訴人：超級。你是尤
    物耶」、「（丙００：那我生日你陪我嗎）上訴人：…那當然
    呀（丙００：幾點）上訴人：你說幾點就幾點。那天是屬於你
    的日子」、「上訴人：而且你眼睛盯著我我都會害羞（丙００
    ：為什麼）上訴人：你很甜啊」、「上訴人：那妳要把一輩
    子交給我看看嗎。我想一直都有機會看著你」、「上訴人：
    要愛我喔（丙００：考慮）上訴人：這是 強迫…11/1。你正式
    跟我在一起（丙００：我可以勉強想你）上訴人：我有文字紀
    錄的。不能耍賴」、「上訴人：拜託好不好。我每天朝思暮
    想。你打擊我信心幹嘛。到底為啥有可能不能去（丙００：我
    怎麼知道）上訴人：什麼鬼啦。你不要懷疑我對你的情感…
    我很想見到你。超想好嗎」、「上訴人：我愛你」、「上訴
    人：我可以幫你洗澡啊你害羞啥」、「上訴人：你願意把你
    自己交給我。我很高興。你對我便扭的時候。我會難過，煩
    （丙００：然後呢）上訴人：我想把最好的留給我的愛人」、
    「（丙００：那你幹嘛喜歡我）上訴人：一開始是被你無奈的
    電話次數感動。後來覺得你的聲音好好聽。就去找了你的照
    片。覺得你很漂亮」、「上訴人：跟你親近其實不太容易。
    你就一副心不在焉的樣子。 誰知道你哪時候會接受我。還
    有你的腳腳很漂亮。這絕對是其中一個原因」、「上訴人：
    趕快用你的愛充滿我（丙００：我想你）上訴人：快點啊。 
    用你的魅術。迷惑我。勾引我（丙００：你有需要我勾引嗎）
    上訴人：需要。我需要更多刺激」、「上訴人：你應該是很
    愛我才對（丙００：但你沒有愛我）上訴人：有啊。超愛。無
    界。心血的結晶。（丙００：然後呢）上訴人：要一起賺錢。
    一起賺錢又一起相愛，那會有很多小孩」、「（丙００：你決
    定要住哪了嗎？我可不要睡車上）上訴人：怕啥。今天晚上
    我們一起看（丙００：嗯）上訴人：明天晚上的房間怎麼可能
    訂不到）」、「上訴人：我厲害嗎？說嘛！說呀。跟我說呀
    （丙００：厲害。老公棒棒噠」、「上訴人：我想想（丙００：
    還要想就是不愛我了）上訴人：我才不是。我是在安排（丙
    ００：我老公抱著別的人女人不理我）上訴人：我哪有。聽 
    你在說（丙００：你就是有。都沒有抱我」、「上訴人：大家
    問我脖子上怎麼回事，我說，胎記…你呢。我不許妳跟別人
    睡」、「上訴人：今天11/1號。現在開始你別想跑（丙００：
    幹嘛）上訴人：什麼幹嘛。不要裝死（丙００：我哪有）上訴
    人：那就認命。全天下你都可以不認命，對我不行（丙００：
    為什麼）上訴人：因為我愛你呀。算妳倒霉吧。你很值得被
    寵愛」、「（丙００：禮拜三）上訴人：可以。訂w。我訂（
    丙００：w很亂。不要）上訴人：那。你挑。我訂（丙００：除
    了這個以外）上訴人：喔喔。寒舍艾美（丙００：你是晚上來
    對嗎）上訴人：白天陪你看醫生啦。我不用偷偷摸摸（丙００
    ：你不是看完就回去了。不回答是什麼意思）上訴人：不會
    。我會給你到早上。我現在看不懂你是叫我回去還是留下。
    我可以幫你訂呀，如果想跟閨蜜一起度過晚上我可以不在（
    丙００：不是。我就問一下。我才決定要幹嘛）上訴人：喔喔
    你想幹嘛就幹嘛啊。妳要去哪我會載妳。我是帶不出門嗎。
    帶出門被看到人家會說那個是甲○○女友嗎？好 美喔。還是
    會說，那個是韓妞妞的男人喔，長得還滿普通。沒事，我是
    靠才華的」、「上訴人：而且你很性感。真的。第一天進你
    房間我魂就飛走了」、「上訴人：那我們要來同居了嗎？好
    興奮」、「（丙００：我剛跟我朋友拿他房子鑰匙她也在哭他
    想離婚）…上訴人：我沒辦法多睡一個喔。不行。我老婆會
    生氣（丙００：你已經應付不來了你是還想睡幾個）上訴人：
    所以我跟你說不行啊。怕你甲賀到相報」、「（丙００：再找
    一個你就死定了）」、「（丙００：馬上要變心了你）上訴人
    ：我怎麼可能。請他不要想了。我已經有老婆了（丙００：不
    可以介紹你們認識」、「（丙００：我好像發燒了）上訴人：
    你是排卵吧。所以你體溫超燙。我一直在幫你降溫。真的是
    。恭喜夫人賀喜夫人（丙００：少烏鴉嘴。『馬上吃藥～』）上
    訴人：我用盡一生一世來將你供養」、「（丙００：昨天冷的
    要死也不理我）上訴人：我還緊緊抱著妳」、「上訴人：我
    已經把我的熱血注入妳體内不太可能會冷」、「上訴人：小
    姐。Hi。：）。你早上才見過我（丙００：幹嘛）上訴人：咱
    們昨晚『睡一起』。你還記得嗎？哈嘍（丙００：然後呢）上訴
    人：然後你現在就給我眼前的人始終不會是我。歐買尬。妳
    已中毒太深（丙００：解藥呢）上訴人：無解界。無解愛無界
    （丙００：你為什麼。可以。愛）上訴人：我為啥不可以愛」
    、「上訴人：『我正在你身上播種』啊。保留妳的完美基因（
    丙００：我要吃藥解除這件事）上訴人：你現在應該覺得我這
    張嘴不能放出去亂咬。…你還穿著獅子裝嗎？老 婆你是隻蠍
    子不要忘了我們是傲嬌的（丙００：超過12小時了嗎）上訴人
    ：啥。阿災。不知道不知道」、「（丙００：抱抱）上訴人：
    抱抱」、「（丙００：你不愛我了）上訴人：我愛呀」、「上
    訴人：我每次要去找你理由就是慢跑。反正回來都滿身汗（
    丙００：走路來就是了）上訴人：『做愛滿身汗』（丙００：我好
    可憐只能是慢跑才能來看我」、「（丙００：你們每天都住一
    起，跟我出門還要躲躲藏藏，我就多要一點安全感還不能嗎
    。誰怎麼樣還是幹嘛的我根本不在乎。我只在意你。是你自
    己昨天說不會放棄我的）上訴人：我當然不會啊」、「上訴
    人：老婆你誤會我了喔。要說什麼呢。愛你（丙００：我眼睛
    快閉起來）上訴人：蛤。早上又沒做多久。而且好像是我在
    動」、「上訴人：而且『跟你做愛』很舒服，妳不要害羞。美
    美噠」、「上訴人：其實。妳不用再猶豫了。妳心裡很清楚
    妳的情感（丙００：什麼〜）上訴人：妳對我的情感很真實我
    感覺的到。我對妳的情感也是。我愛妳（丙００：我也愛你）
    」、「（見原審卷第48至50、67、83、85至86、119、122、
    127、131、133、135、137至138、144至147、163至164、17
    6、178至180、191至192、195、197、199、204、206、220
    、228至230、238、252至254、258至262、265、268、273、
    278至279、283、285至286頁），依上訴人與丙００對談內容
    ，丙００與上訴人間對生活及交友關心已逾越一般友誼程度，
    其等亦相互表示愛意，足徵上訴人與丙００間確有逾越一般男
    女正常交往之分際，是被上訴人主張在其與丙００婚姻存續期
    間，上訴人與丙００間有不當交往等情，可以採信。上訴人之
    抗辯顯屬子虛，礙難採憑。
　㈢上訴人與丙００為婚外不當交往，終致被上訴人與丙００離婚，
    自屬情節重大，被上訴人依前揭規定請求上訴人賠償非財產
    上損害，洵屬有據。爰審酌上訴人與丙００發生婚外情之原因
    、情節，對被上訴人婚姻及家庭生活之破壞程度、被上訴人
    所受之精神上痛苦，並審酌被上訴人為大學畢業，職業為食
    品業業務，每月收入約5萬元，109年度給付總額為92萬2,25
    3元，財產總額404萬6,020元；上訴人為高中肄業，目前任
    職口罩工廠，109年度給付總額為17萬4,255元，財產總額為
    115萬元，被上訴人與丙００於109年11月30日離婚等情，業據
    兩造陳述在卷（見本院卷第75、79頁），並有稅務電子閘門
    財產所得調件明細表、個人戶籍資料查詢結果在卷可稽（見
    原審卷第21頁，外放卷）。則本院審酌上情，兼衡上訴人侵
    害被上訴人配偶權之情節，被上訴人因此所受痛苦程度等一
    切情狀，認上訴人應賠償25萬元。被上訴人逾此部分請求，
    即屬無據。　
五、綜上所述，被上訴人依民法第184條第1項前段、第195條第3
     項及第1項規定，請求上訴人給付25萬元，及自起訴狀繕本
    送達翌日即110年2月18日（見原審卷第334頁）起至清償日
    止，按年息5％計算之利息，為有理由，應予准許；逾此部分
    之請求，為無理由，應予駁回。從而，原審就超過上開應准
    許部分，為上訴人敗訴之判決，並為該部分假執行之宣告，
    自有未洽。上訴意旨指摘原判決此部分不當，求予廢棄改判
    ，為有理由，爰由本院廢棄改判如主文第2項所示。至於上
    開應准許部分，原審為上訴人敗訴之判決，並就該部分為准
    、免假執行之諭知，核無不合。上訴人仍執陳詞，指摘原判
    決此部分不當，求予廢棄改判，為無理由，應駁回其上訴。
    又被上訴人就其中之50萬元本息敗訴部分提起附帶上訴，指
    摘原判決此部分不當，求予廢棄改判再為給付，為無理由，
    應駁回其附帶上訴。　
六、本件事證已臻明確，兩造其餘之攻擊或防禦方法及所用之證
    據，經本院斟酌後，認為均不足以影響本判決之結果，爰不
    逐一論列，附此敘明。
七、據上論結，本件上訴人之上訴，為一部有理由、一部無理由
    ，被上訴人之附帶上訴為無理由，依民事訴訟法第450 條、
    第449條第1項、第79條、第78條，判決如主文。　
中　　華　　民　　國　　111 　年　　5 　　月　　17　　日
                  民事第六庭
　　                  審判長法  官  周美雲
                            法  官  古振暉
                            法  官  江春瑩
正本係照原本作成。
不得上訴。
中　　華　　民　　國　　111 　年　　5 　　月　　17　　日

  　　　　　　　　　　　　　書記官  學妍伶